【裁判字號】    97,交聲,813
【裁判日期】    970422
【裁判案由】    違反道路交通管理處罰條例聲明異議
【裁判全文】
臺灣臺北地方法院交通事件裁定        97年度交聲字第813號
原處分機關  臺北市交通事件裁決所
異  議  人
即受處分人  甲○○
上列異議人即受處分人因違反道路交通管理處罰條例案件，對於
臺北市交通事件裁決所於民國九十三年六月二十九日北市裁四字
第裁22—ABY406263號之裁決書（原處分案號：北市警交大字第
ABY406263號）聲明異議，本院裁定如下：
    主  文
異議駁回。
    理  由
一、按受處分人不服道路交通管理處罰條例第八條所定主管機關
    所為之處罰者，得於接到裁決書之翌日起二十日內，向管轄
    地方法院聲明異議，道路交通管理處罰條例第八十七條第一
    項定有明文。又交通法庭認聲明異議不合法律上之程式或其
    異議權已經喪失者，應以裁定駁回之，但其不合法律上之程
    式可補正者，應先定期命為補正，逾期不補正者，即予駁回
    ，道路交通案件處理辦法第十八條亦已明定。
二、原處分意旨略以：本件異議人即受處分人甲○○於民國九十
    三年三月二十五日上午十時三十分許，駕駛車號3C-0153號
    自小客車行經臺北市○○路○段、木新路三段路口處，於路
    口交通號誌轉換為紅燈時，佔用機車停等區停等紅燈，為警
    員當場攔停，並以異議人有違反道路交通管理處罰條例第六
    十條第二項第三款之規定掣單舉發。嗣異議人於應到案日期
    九十三年四月九日前未繳納罰鍰，亦未向臺北市交通事件裁
    決所（下稱原處分機關）提出申訴，原處分機關乃依前揭規
    定，於九十三年六月二十九日裁處異議人應於九十三年七月
    二十九日前繳納罰鍰新臺幣（下同）一千八百元，並依同條
    例第六十三條第一項第一款規定，記違規點數一點，逾期不
    繳納罰鍰，則自九十三年七月三十日起易處吊扣駕駛執照二
    個月，並限於九十三年八月十三日前繳送，如未於九十三年
    八月十三日繳納者，自同年月十四日起易處吊銷，並自該日
    起一年內不得重新考領駕駛執照。惟異議人均未遵期繳納罰
    款及繳送執行，原處分機關即依同條例第六十五條第一項第
    三款規定，易處吊銷並逕行註銷其駕駛執照等語。
三、異議意旨略以：伊父雖曾於九十三年七月七日收受原處分機
    關寄送之郵件，惟該郵件之信封上所載姓名為「陳健恆」，
    並非伊姓名「甲○○」，且伊父於收受該郵件時，該郵件內
    並無裁決書，是其無端遭原處分機關註銷駕照，應係行政機
    關或郵政機關疏失所為，並據此聲明異議云云。
四、按違反道路交通管理事件，受處分人不服道路交通管理處罰
    條例第八條主管機關所為之處罰者，固得依同條例第八十七
    條第一項規定，於收到裁決書之翌日起二十日內，向管轄地
    方法院聲明異議。惟得為聲明異議之主體者，乃限於依該條
    例第八條主管機關所處罰之受處分人，如非受處分人聲明異
    議，即難認其異議合於法律上之程式。查本件異議人甲○○
    辯稱其並非本件裁決書所載之「陳健恆」，若異議人認原處
    分機關裁決書所欲裁罰者係另名為「陳健恆」之人，則揆諸
    前揭法條意旨，則異議人甲○○提起本件聲明異議即非適法
    ，且無從補正，應予駁回。
五、另若異議人認原處分機關所為九十三年六月二十九日之裁決
    書上載受處分人「陳健恆」僅係「甲○○」之誤寫，且可特
    定所處分人即為異議人本人，則因本件裁決書以於九十三年
    七月七日送達於異議人位於臺北市○○區○○街61巷7號7樓
    之住所，並由有辨別事理能力之異議人之父蓋章收訖等情，
    有上蓋有陳樹人印章並註明異議人父親等字之中華民國郵政
    掛號郵件收件回執一枚附卷可稽，依違反道路交通管理事件
    統一裁罰基準及處理細則第五條及行政程序法第七十二條、
    第七十三條第一項之規定，此裁決書之送達業已合法。至異
    議人辯稱其父當時僅收到裁決書之信封，信封內並無裁決書
    云云。惟按，法院受理交通異議案件，乃是對交通舉發行政
    處分審查其是否違法，本質上屬於行政爭訟過程，與普通法
    院審理刑事案件原則不同。其舉證責任之原理，並非如刑事
    案件中，應超越任何合理懷疑始可為有罪判決者之嚴格程度
    ，而係應與民事訴訟之舉證責任原理相類似，除有特別規定
    外，基本上準用民事訴訟法，亦即基本上應就行政機關與人
    民所各自主張有利於己之事實，分配其應盡之舉證責任，由
    國家機關與人民二造，各自履行其主觀之舉證責任，在過程
    中各自提出證據。若窮盡各種證據方法，待證結果仍有不明
    時，則由客觀之舉證責任危險分配原則，決定國家機關與人
    民二造何人應受敗訴危險，此參酌行政訴訟法第一百三十六
    條規定行政訴訟程序準用民事訴訟法第二百七十七條之規定
    自明。而本件原處分機關既已提出中華民國郵政掛號郵件收
    件回執聯證明本件裁決書業已委託郵政機關合法送達予異議
    人，異議人就其主張該送達之信封內並無裁決書在內之有利
    於己之事實，應負舉證責任，異議人既未能舉證以實其說，
    僅為空言指摘，其所辯自不足採信。而本件異議人於九十三
    年七月七日收受裁決書後，遲至九十七年三月二十日始具狀
    經由原處分機關向法院聲明異議，顯已逾二十日之法定期間
    ，顯然不合法律上程式，且無從補正，自應將異議人之異議
    駁回。
據上論斷，應依道路交通案件處理辦法第十八條，裁定如主文。
中    華    民    國    97    年    4     月    22    日
                 臺灣臺北地方法院交通法庭
                                            法  官劉秀君
上正本證明與原本無異。
如不服本裁定，應於裁定送達後5日內向本院提出抗告狀。
                                            書記官吳俊龍
中    華    民    國    97    年    4     月    22    日


司法院資訊處製作；財團法人民間司法改革基金會備份。
